【裁判字號】    95,訴,681
【裁判日期】    951114
【裁判案由】    偽造有價證券
【裁判全文】
臺灣士林地方法院刑事判決               95年度訴字第681號
公  訴  人  臺灣士林地方法院檢察署檢察官
被      告  庚○○
                    現於空軍.
指定辯護人  本院公設辯護人丙○○
上列被告因偽造有價證券案件，經檢察官提起公訴（94年度偵字
第4691號、第11371 號），本院判決如下：
    主  文
庚○○共同意圖供行使之用，而偽造有價證券，處有期徒刑年
貳月；附表一所示應沒收之物、附表二偽造票據、附表三所示之
物、附表四所示偽造署押均沒收。
    事  實
一、庚○○於93年間7 、8 月間，因經濟不佳，缺錢花用，於偶
    然機會認識林家名（所涉偽造有價證券案件，業據臺灣臺北
    地方法院94年度訴緝字第116 號判處有期徒刑3 年6 月確定
    ），而林家名因為有管道可以取得偽造之外國銀行信用卡，
    見庚○○經濟困窘，乃主動邀約庚○○，吸收庚○○擔任盜
    刷偽造信用卡車手，兩人乃共同基於意圖為自己不法所有及
    行使變造特種文書、行使偽造私文書、行使偽造信用卡之概
    括犯意及意圖供行使之用而偽造有價證券之犯意聯絡，連續
    為下列犯行：
（一）緣因盜刷偽造信用卡消費之際，某些商家會要求查驗持卡
      人證件，林家名乃告知庚○○必須繳交1 張庚○○之照片
      ，以便變造1 張不實證件，庚○○乃與林家名共同基於變
      造特種文書之犯意聯絡，於93年8 月間，交付林家名1 張
      自己之半身照片，林家名即持以換貼在其於路上拾得，並
      加以侵占入己之林志昌遺失之駕駛執照上，並以如附表三
      所示工具，在林家名位於臺北縣汐止市○○路○ 段184 巷
      2 號20樓之1 住處，變造如附表一編號一之汽車駕照1張
      ，並將之變造後（貼有庚○○半身照片）之林志昌汽車駕
      照交付庚○○加以持有，足生損害於林志昌及監理機關對
      於駕駛人個人身分管理之正確性。
（二）又因林家名與庚○○將前往臺北縣市各大賣場擔任車手盜
      刷偽造信用卡，需要經常性代步工具，庚○○乃聽從林家
      名之指示，兩人並共同基於意圖為自己不法所有及供行使
      之用而偽造有價證券、詐欺犯意聯絡，於94年3 月2 日，
      一同持上開經變造之林志昌汽車駕照，前往設於臺北縣新
      店市○○路160 巷3 號4 樓之百鴻小客車租賃公司（下稱
      百鴻公司），由庚○○出示上開變造駕照向百鴻公司負責
      人丁○○行使，並表示欲租用汽車，且當場由庚○○冒以
      林志昌名義簽立如附表一編號二、附表二所示文件、本票
      後，用以表示林志昌有意向百鴻公司租用小客車，且用以
      擔保租金之用意證明而偽造私文書、偽造有價證券後，復
      將該等文件、本票交付丁○○而行使，致使丁○○陷於錯
      誤，誤以為係林志昌本人前來租賃小客車，而當場交付車
      號ZZ-0903 號自用小客車予林家名、庚○○使用，足以生
      損害於林志昌、百鴻公司及主管機關對於駕照管理之正確
      性。
（三）之後，林家名乃自綽號「小白」之不詳姓名成年男子處收
      受如附表四各編號所示卡號之偽造外國銀行信用卡，兩人
      並基於共同意圖為自己不法所有之行使偽造信用卡、行使
      偽造私文書、行使變造特種文書、詐欺取財之概括犯意聯
      絡，由林家名、庚○○分別於不詳時間，連續多次先在如
      附表四所示之偽造信用卡背面持卡人簽名處偽造如附表四
      所示之署押，用以表示各該被冒用名義人為信用卡之真正
      持卡人，於信用卡有效期間內有權使用該卡之辨識及證明
      之意，而偽造私文書，足以生損害於各該被冒用名義人本
      人及各該外國銀行對信用卡管理之正確性。而後由林家名
      駕駛上開租來之小客車搭載庚○○，於附表四各編號所示
      時間、臺北縣市大賣場或商家，時而由林家名出面、時而
      由庚○○出面，多次向各該商家店員出示各該信用卡而行
      使偽造信用卡及偽造私文書；於商家要求確認買受人身分
      時，庚○○並多次出示上開變造林志昌駕照向店員行使，
      以供查驗，並依照該各該銀行信用卡背面偽簽之被冒用名
      義人所簽署之名字於各該簽帳單上偽簽被冒用名義人之名
      字署名，以表示各該被冒用名義人為真正持卡人確認交易
      標的、金額及向該等商家刷卡簽帳消費之意，而偽造信用
      卡簽帳單私文書，並將之行使交付於各該商號之服務人員
      ，由服務人員比對信用卡消費簽帳單顧客簽名欄與信用卡
      背面之簽名後，將其中顧客存根聯交予庚○○收執，致該
      等商店或大賣場之服務人員與發卡銀行，誤信庚○○、林
      家名係真正持卡人，陷於錯誤，而交付庚○○、林家名所
      欲購買之電器用品等商品，令真正持卡人有受外國真正發
      卡銀行追償該等消費款項之虞，足以生損害於各該真正持
      卡人、發卡銀行、各該商號對於信用卡簽帳消費管理之正
      確性，兩人因而共詐得價值約新臺幣（部分係外國收單單
      位提供資料，故以當時美金匯率計價，現以一般美金匯率
      33元概算）50至60萬元左右之商品得手。庚○○並可由林
      家名處抽取其個人出面盜刷金額2 至3 成之現金報酬，而
      林家名獲取盜刷所得商品後，隨即上網拍賣換取現金牟利
      。
二、嗣林家名另一名冒名申請信用卡之車手潘盈蓁，因另案被訴
    審理時供出上手林家名之相關資料，該案公訴檢察官因而分
    案偵查，並指揮內政部警政署刑事警察局偵辦，監聽林家名
    電話，且得知庚○○亦係林家名旗下一員，乃由通訊監察調
    閱相關電話資料鎖定庚○○、林家名住處後，向法院聲請搜
    索票，於94年4 月28日上午11時許，前往林家名位在汐止市
    ○○路○ 段184 巷2 號20樓之1 住處執行搜索，當場查獲如
    附表四所示偽造信用卡65張、附表三所示變造工具等物，並
    於該址地下室發現林家名而上前逮捕，庚○○在場，當場逃
    走，警方乃隨又於同日持搜索票、拘票，前往庚○○位在新
    莊化成路764 巷6 號6 樓住處執行搜索拘提，庚○○剛好在
    家，當場查獲，始查悉上情。
三、案經臺灣士林地方法院檢察署檢察官自動檢舉，並指揮內政
    部警政署刑事警察局偵辦後再報請臺灣士林地方法院檢察署
    檢察官偵查起訴。
    理  由
一、上開犯罪事實，業據被告庚○○迭於警訊、偵查及本院審理
    中坦承不諱（偵查卷二第16至19頁、第24至27頁、第97至99
    頁、偵查卷三第17至21頁' 第29至30頁及本院準備程序、審
    判筆錄參照），核與共犯林家名於警訊、偵查所供（偵查卷
    二第6 至14頁、第92至96頁、偵查卷三第9 至14頁筆錄參照
    ）；證人即新光三越百貨公司人員戊○○（偵查二卷第140
    至143 頁筆錄參照）、惠康百貨公司人員甲○○（偵查二卷
    第147 至150 頁筆錄參照）、大潤發客服經理乙○○（偵查
    二卷第152 至155 頁筆錄參照）、聯合信用卡處理中心承辦
    人己○○（偵查二卷第172 至175 頁筆錄）、百鴻公司負責
    人丁○○（偵查二卷第200 至202 頁筆錄）於警訊時所證情
    節相符，並由如附表一所示駕照、文件、附表二所示本票、
    附表三所示物品、附表四所示卡號偽造信用卡、部分盜刷簽
    帳單在卷或扣案可佐（詳細卷宗所在如附表所示），堪認被
    告自白與事實相符，被告涉犯上開如犯罪事實所載之犯行，
    均堪以認定。
二、新舊法之比較：
（一）被告行為後，94年2 月2 日修正公布之刑法，於95年7 月
      1 日施行，其中刪除第56條（連續犯），並修正第2 條（
      新舊法之比較適用）、第55條（想像競合犯）、第47條（
      累犯）、第38條（沒收）等規定。而刑法第2 條係規範行
      為後法律變更所生新舊法律比較適用之準據法，是刑法第
      2 條本身雖經修正，但該條文既屬適用法律之準據法，本
      身尚無比較新舊法之問題，應逕適用裁判時即修正後刑法
      第2 條規定以決定適用之刑罰法律，先予敘明。又修正後
      刑法第28條、第57條等規定，僅係將過去實務見解具體明
      文化，並無可罰性範圍之變更，自不生比較新舊法之問題
      ，應逕行適用修正後之第28條、第57條規定。
（二）按行為後法律有變更者，適用行為時之法律。但行為後之
      法律有利於行為人者，適用最有利於行為人之法律，修正
      後刑法第2 條第1 項定有明文。又比較時應就罪刑有關之
      共犯、未遂犯、想像競合犯、牽連犯、連續犯、結合犯，
      以及累犯加重、自首減輕暨其他法定加減（如身分加減）
      與加減例等一切規定，綜其全部罪刑之結果而為比較。再
      從刑附屬於主刑，除法律有特別規定者外，依主刑所適用
      之法律（最高法院95年第8 次刑事庭會議決議參照）。
（三）刑法第56條有關「連續數行為而犯同一之罪名者，以一罪
      論，但得加重其刑至2 分之1 」之連續犯之規定，亦經修
      正刪除。亦即被告基於概括犯意所為之數行為，自95年7
      月1 日起已不再成立連續犯而得論以一罪，而應依具體行
      為之性質論罪。查被告本案所為多次行使偽造私文書、詐
      欺取財、行使偽造特種文書均發生於新法施行之前，被告
      所為之各次行為，時間、地點、對象，各均獨立，但其時
      間緊接，所犯係構成要件相同之罪名，主觀上顯係基於概
      括犯意所為，為連續犯，依修正前刑法第56條規定，論以
      一罪，較依新法分論併罰之結果，對被告較為有利。
（四）又修正後之刑法刪除第55條關於牽連犯之規定，本件被告
      所犯偽造有價證券罪、連續行使偽造私文書及連續詐欺取
      財等罪具有牽連犯之關係，依修正前即行為時之規定，應
      從一重處斷，依修正後之刑法既已刪除牽連犯之規定，則
      所犯上述各罪應依數罪併罰之規定分論併罰，比較新舊法
      之規定，修正後之規定並非較有利於被告，依刑法第2 條
      第1 項之規定，應適用行為時之法律，即適用修正前刑法
      第55條牽連犯之規定，從一重處斷，對被告較有利。
（五）罰金刑部分，刑法分則編各罪所定罰金刑之貨幣單位原為
      銀元，修正前刑法第33條第5 款規定：「罰金：1 元（銀
      元）以上。」，而依罰金罰鍰提高標準條例規定，就72年
      6 月26日前修正之刑法部分條文罰金數額提高2至10 倍，
      其後修正者則不提高倍數，並依現行法規所定貨幣單位折
      算新臺幣條例規定，以銀元1 元折算新臺幣3 元；修正後
      刑法第33條第5 款規定：「罰金：新臺幣1000元以上，以
      百元計算之。」，刑法第33條第5 款所定罰金貨幣單位經
      修正為新臺幣後，刑法分則各罪所定罰金刑之貨幣單位亦
      應配合修正為新臺幣，為使刑法分則編各罪所定罰金之最
      高數額與刑法修正前趨於一致，乃增訂刑法施行法第1 條
      之1 ：「中華民國94年1 月7 日刑法修正施行後，刑法分
      則編所定罰金之貨幣單位為新臺幣。94年1 月7 日刑法修
      正時，刑法分則編未修正之條文定有罰金者，自94年1 月
      7 日刑法修正施行後，就其所定數額提高為30倍。但72年
      6 月26日至94年1 月7 日新增或修正之條文，就其所定數
      額提高為3 倍。」；從而，刑法分則編各罪所定罰金刑之
      最高數額，於上開規定修正後並無不同，惟修正後刑法第
      33條第5 款所定罰金刑最低數額，較之修正前提高，自以
      修正前刑法第33條第5 款規定較有利於被告。
（六）刑法於94年2 月2 日修正公布，95年7 月1 日施行，有關
      刑法第339 條第1 項詐欺取財罪、第216 條、第212 條之
      行使變造特種文書罪，其法定刑有關罰金部分，分別得處
      1000元、300 元以下罰金，依新修正之刑法施行法第1 條
      之1 規定，中華民國94年1 月7 日刑法修正施行後，刑法
      分則編所定罰金之貨幣單位為新台幣。94年1 月7 日刑法
      修正時，刑法分則編未修正之條文定有罰金者，自94年1
      月7 日刑法修正施行後，就其所定之數額提高為30倍。但
      72年6 月26日至94年1 月7 日新增或修正之條文，就其所
      定數額提高為3 倍。查刑法第339 條第1 項、第216 條、
      第212 條之罪，就有關得科罰金刑部分，於72年6 月26日
      至94年1 月7 日間並未新增或修正，是依刑法施行法第1
      條之1 第2 項前段之規定，刑法第339 條第1 項、第216
      、212 條部分應提高為30倍，即分別為新臺幣3 萬元、90
      00元以下。而依修正前罰金罰鍰提高標準條例第1 條之規
      定，依法律應處罰金罰鍰者，就其原定數額提高為2 倍至
      10 倍 。但法律已依一定比率規定罰金或罰鍰之數額或倍
      數者，依其規定。又依行政院會銜司法院於72年7 月27日
      發布，同年8 月1 日施行，有關刑法定有罰金各條，提高
      為10倍。是前開刑法第339 條第1 項、第216 、212 條得
      處1 千元、300 元以下罰金，提高為10倍，即科罰金銀元
      1 萬元、3000元，再者銀元與新台幣之比率為1 比3 ，故
      以新台幣計算，上開法條罰金刑部分所得處之最高刑度，
      刑法第339 條第1 項、第216 、212 條部分，新舊法並無
      不同。但修正後刑法第33條第5 款將罰金刑定為「新臺幣
      1 千元以上，以百元計算之」，則修正後上開刑法條文所
      得科處之罰金刑最低均為新臺幣1 千元，而依被告行為時
      之刑罰法律，即修正前刑法第33條第5 款規定之罰金最低
      額1 元計算，前開各3 罪之罰金刑最低均為銀元1 元，換
      算為新臺幣後，最低額僅新臺幣3 元。比較修正前、後之
      刑罰法律，自以修正前之法律較有利於被告。
（七）綜合上述各條文修正前、後之比較，可知依修正前之規定
      ，被告得論以牽連犯、連續犯而從一重處斷，並加重其刑
      ，依修正後之規定，被告應分論並罰，顯然新法並未較有
      利於被告，揆諸前揭最高法院決議及修正後刑法第2 條第
      1 項規定之「從舊、從輕」原則，本件應整體適用被告行
      為時即修正前之刑法規定處斷。
三、按在信用卡背面簽名欄簽名，單純自形式上觀察，即足以表
    示信用卡之簽名者於信用卡有效期限內有權使用該信用卡之
    辨識及證明，非依習慣或特約表示一定用意之證明，性質上
    係屬刑法第210 條之私文書，有最高法院91年度臺上字第52
    09號判決可資參照；又在信用卡簽帳單上之顧客簽名欄內偽
    造持卡人名義之簽名，表示持卡人與上開特約商店完成交易
    之意，而其已收受特約商店所提供之財物或服務，及確認消
    費金額之文義，供為特約商店經由收單銀行向發卡銀行請款
    之用，並表示持卡人同意依據信用卡持卡人與發卡銀行間所
    成立之合約條件，願依照按簽帳單金額付款予發卡銀行之意
    ，而使該簽帳單含有契約文書、收據或請款單之性質，應屬
    私文書。是核被告庚○○事實一（一）所為，係犯刑法第21
    2 條之變造特種文書罪；事實一（二）所為，係犯刑法第20
    1 條第1 項之偽造有價證券罪、同法第216 條、第212 條之
    行使變造特種文書罪、同法第216 條、第210 條之行使偽造
    私文書罪、同法第339 條第1 項之詐欺取財罪；而事實一（
    三）之所為，係犯刑法第201 條之1 第2 項前段之行使偽造
    信用卡罪、同法第216 條、第210 條之行使偽造私文書罪、
    同法第216 條第212 條之行使變造特種文書罪、同法第339
    條第1 項之詐欺取財罪。被告就所犯各罪與共犯林家名有犯
    意之聯絡、行為之分擔，為共同正犯。被告於本票、租賃契
    約書、簽帳單、信用卡背面之偽造署押行為均分別為偽造有
    價證券、偽造私文書之部分行為；偽造私文書、特種文書後
    進而行使，其偽造之低度行為又為行使之高度行為所吸收；
    而偽造有價證券後復持以行使，行使偽造有價證券之輕度行
    為亦為偽造有價證券之重度所吸收，均不另論罪。被告先後
    多次行使變造特種文書、行使偽造私文書、詐欺取財、行使
    偽造信用卡之犯行，各時間緊接，各犯罪方法均相同，各觸
    犯構成要件相同之罪名，顯係各基於概括犯意而為，均各為
    連續犯，應依修正前刑法第56條之規定各論以一連續行使變
    造特種文書罪、連續行使偽造私文書罪、連續詐欺取財罪、
    連續行使偽造信用卡罪。另被告所犯偽造有價證券罪、連續
    行使變造特種文書罪、連續行使偽造私文書罪、連續詐欺取
    財既遂罪及連續行使偽造信用卡罪，有方法目的之牽連關係
    ，應依修正前刑法第55條之規定從一重論以偽造有價證券罪
    。爰審酌被告前並無任何前科紀錄，有臺灣高等法院被告全
    國前案紀錄表在卷可稽，素行尚佳，於偵查及本院審理中均
    坦承犯行，深表悔悟，犯後態度亦佳，本件乃係事業一時貪
    念為共犯林家名誘惑吸收為車手所為，由林家名處所得利益
    僅新臺幣數萬元，然行使偽造信用卡犯罪，實屬影響社會交
    易秩序之大蠹，本件犯罪期間長達7 、8 月，及被告犯罪之
    手段，犯罪時所受之刺激、其品性、生活狀況、智識程度、
    犯罪所生之損害等一切情狀，量處如主文所示之刑，以示警
    懲。
四、偽造之如附表二所示本票，自應依刑法第205 條之規定，不
    問屬於犯人即被告所有與否，均宣告沒收（宣告沒收整張票
    據，其範圍自然包括沒收該票據上之署押在內，是被告偽造
    於其上之署押，自不必另為宣告沒收，併此敘明）。又附表
    一編號一所示照片為被告所有供變造駕照所用之物，應依修
    正前刑法第38條第1 項第2 款宣告沒收。又附表一編號二所
    示偽造署押及附表四所示簽帳單上、信用卡背面偽造署押，
    應依刑法第21 9條之規定不問屬犯人所有與否均宣告沒收。
    又沒收物之執行完畢與沒收物之不存在，並非一事，因犯罪
    依法必須沒收之物，雖已於共犯中之一人確定判決諭知沒收
    ，並已執行完畢，對於共犯之判決，仍應宣告沒收，最高法
    院76年度臺上字第1843號、92年度臺上字第6115號判決可資
    參照，而附表三所示之物品，為共同正犯林家名所有、供變
    造證件、測試偽造信用卡犯罪所用之物，業據共犯林家名於
    警訊、偵查供明在卷用之物，雖於共犯林家名另案臺灣臺北
    地方法院94年度訴緝字第116 號判決中經該院諭知沒收，然
    衡諸首揭說明仍應依修正前刑法第38條第1 項第2 款宣告沒
    收之。
五、據上論斷，應依刑事訴訟法第299 條第1 項前段，修正後刑
    法第2 條第1 項前段、第28條，刑法第201 條第1 項、第20
    1 條之1 第2 項前段、第216 條、第210 條、第212 條、第
    339 條第1 項、第205 條、第219 條，修正前刑法第55條、
    第56條、第38條第1 項第2 款，罰金罰鍰提高標準條例第1
    條前段，判決如主文。
本案經檢察官邱智宏到庭執行職務。
中    華    民    國    95    年    11    月    14    日
                      刑事第三庭審判長法  官 蔡明宏
                                      法  官 賴邦元
                                      法  官 王沛雷
以上正本證明與原本無異。
如不服本判決，應於判決送達後10日內，向本院提出上訴狀。
                                      書記官 蘇彥宇
中    華    民    國    95    年    11    月    17    日
附錄本案論罪科刑法條
刑法第201 條第1 項（有價證券之偽造變造與行使罪）
意圖供行使之用，而偽造、變造公債票、公司股票或其他有價證
券者，處3 年以上 10 年以下有期徒刑，得併科 3 千元以下罰
金。
中華民國刑法第201條之1第1項（偽造變造有價證券供行使罪）
意圖供行使之用，而偽造、變造信用卡、金融卡、儲值卡或其他
相類作為簽帳、提款、轉帳或支付工具之電磁紀錄物者，處 1
年以上 7 年以下有期徒刑，得併科 3 萬元以下罰金。
中華民國刑法第216條（行使偽造變造或登載不實之文書罪）
行使第 210 條至第 215 條之文書者，依偽造、變造文書或登載
不實事項或使登載不實事項之規定處斷。
中華民國刑法第210條（偽造變造私文書罪）
偽造、變造私文書，足以生損害於公眾或他人者，處 5 年以下有
期徒刑。
中華民國刑法第212條（偽造變造特種文書罪）
偽造、變造護照、旅券、免許證、特許證及關於品行、能力服務
或其他相類之證書、介紹書，足以生損害於公眾或他人者，處
1 年以下有期徒刑、拘役或 3 百元以下罰金。
中華民國刑法第339條第1項（普通詐欺罪）
意圖為自己或第三人不法之所有，以詐術使人將本人或第三人之
物交付者，處 5 年以下有期徒刑、拘役或科或併科 1 千元以下
罰金。
附表一：偽造、變造證件及文件、應沒收之物一覽表
┌──┬──────────┬──────────┐
│編號│證件或文件名稱      │應沒收之物          │
├──┼──────────┼──────────┤
│一  │變造林志昌汽車駕駛執│駕照正面「庚○○」照│
│    │照壹枚              │片壹張              │
├──┼──────────┼──────────┤
│二  │偽造之小客車租賃定型│承租人親筆簽名欄「林│
│    │化契約              │志昌」偽造簽名（署押│
│    │                    │）壹枚（偵查二卷第20│
│    │                    │6至207頁）          │
└──┴──────────┴──────────┘
附表二：偽造票據一覽表
┌────┬──────┬──────┬───┬──────────┐
│本票票號│發票日      │金額        │發票人│偽造署押            │
├────┼──────┼──────┼───┼──────────┤
│006730  │94年3 月2日 │新臺幣60萬元│林志昌│發票人欄「林志昌」簽│
│        │            │            │      │名、指印各壹枚（本票│
│        │            │            │      │影本在偵查二卷第206 │
│        │            │            │      │頁）                │
└────┴──────┴──────┴───┴──────────┘
附表三：共犯林家名所有供犯罪所用之物一覽表
┌───┬────────────┬───┐
│編號  │物品名稱                │數量  │
├───┼────────────┼───┤
│一    │供變造身分證所用各式印章│陸枚  │
├───┼────────────┼───┤
│二    │膠膜                    │壹盒  │
├───┼────────────┼───┤
│三    │供變造身分證使用之掃描機│壹臺  │
├───┼────────────┼───┤
│四    │錄卡機                  │壹臺  │
├───┼────────────┼───┤
│五    │供變造身分證使用之印表機│壹臺  │
└───┴────────────┴───┘


司法院資訊處製作；財團法人民間司法改革基金會備份。
